【裁判字號】    90,易,2601
【裁判日期】    901012
【裁判案由】    毀損等
【裁判全文】
臺灣板橋地方法院刑事判決                          九十年度易字第二六一號
    公  訴  人  臺灣板橋地方法院檢察署檢察官
    被      告  乙○○
右列被告因毀損等案件，經檢察官提起公訴（九十年度偵字第五七Ｏ號），本院判決
如左：
    主  文
乙○○無罪。
    理  由
一、公訴意旨略以：被告乙○○與江文彬為負責人之鼎昇廣告有限公司（下稱鼎昇公
    司）前有訂製貨品之糾紛，乙○○竟基於恐嚇及毀損之犯意，於民國八十九年十
    一月廿九日下午四時許，進入鼎昇公司位於台北縣泰山鄉○○○路一巷八號之辦
    公室，毀損鼎昇公司辦公室之櫃子，足生損害於鼎昇公司，並向江文彬之妻甲○
    ○及該公司之員工許嘉琪稱：伊要找黑道兄弟來找碴等語，致甲○○及許嘉琪心
    生畏懼，致生危害於身體、財產之安全，因認被告乙○○涉犯刑法第三百零五條
    之恐嚇罪及同法第三百五十四條之毀損罪嫌。
二、按犯罪事實應依證據認定之，無證據不得推定其犯罪事實，不能證明被告犯罪者
    ，應諭知無罪之判決，刑事訴訟法第一百五十四條、第三百零一條第一項前段定
    有明文。又告訴人之告訴，係以使被告受刑事訴追為目的，是其陳述是否與事實
    相符，仍應調查其他證據以資審認，最高法院亦著有五十二年臺上字第一三００
    號判例可資參照。公訴人認被告乙○○涉犯刑法第三百零五條之恐嚇罪嫌及同法
    第三百五十四條之毀損罪嫌，係以告訴人甲○○之指述及證人許嘉琪之證言，毀
    損照片二幀、測謊鑑定通知書一紙，為其論據。經訊之被告乙○○固坦承有於上
    開時間先後三次前往鼎昇公司欲尋找告訴人甲○○之夫江文彬，因未遇江文彬，
    與甲○○有口角爭執等事實，但堅決否認有何恐嚇、毀損犯行，辯稱：伊當天並
    未持菜刀前去鼎昇公司，亦未毀損鼎昇公司之櫃子，更未出言：「要黑道兄弟來
    找碴」等語恐嚇甲○○、許嘉琪，伊並無恐嚇、毀損犯行等語。經查：
（一）被告被訴毀損部分
(1)告訴人甲○○於警訊中固指稱：「他（乙○○）今天來了三次，時間依序為今天下
  午十三時、十六時、十七時，乙○○用菜刀砍壞了公司的辦公桌」、「第三次下午
  十七時來的時候就帶一把菜刀，用刀破壞了辦公桌」等語（參見台灣板橋地方法院
  檢察署九十年度偵字第五七Ｏ號案卷第四頁背面至第五頁正面），其於偵查中復指
  稱：「在八十九年十一月廿九日二、三時許，乙○○到我們公司吵，因他與我夫有
  帳的問題，我向他說我夫不在，他就回去了，到了下午四時許他又來手持菜刀來公
  司，說要找我夫，我說他不在，他以菜刀指來指去，在回去前手拿菜刀被敲辦公桌
  二下，於是辦公桌就凹下去了」等語（參見上開偵查卷第十六頁背面），證人許嘉
  琪於警訊中亦指稱：「乙○○下午十三時來公司的時候，直嚷著要我的老闆江文彬
  出面開票，當時魏的態度不好，脾氣也很暴躁。第二次來的時候險些要打老闆娘甲
  ○○。第三次他就拿著菜刀來，用刀砍壞了桌子」等語（參見同上偵查卷第六頁背
  面），其於偵查中則具結證稱：「我是公司會計，『魏』當日有來二次，很兇，第
  二次是拿菜刀來，說要找老闆，在走前以菜刀背敲櫃子」等語（參見前開偵查卷第
  十六頁背面），惟告訴人甲○○於本院審理中以證人身分具結後陳稱：「他（乙○
  ○）一個人來，他吵一吵就離開。三點多又來一次。六點多又來一次。最後一次有
  拿菜刀來」等語（參見本院九十年九月廿八日審理筆錄），而證人許嘉琪於本院訊
  問時具結證稱：「他們因為什麼是在吵我不清楚。被告之後就離開，離開後馬上又
  進來，拿著菜刀用力剁櫃子的鐵欄杆」等語（參見本院九十年八月廿八日訊問筆錄
  ），則被告乙○○究竟是在當日六點多直接帶著菜刀前往鼎昇公司，抑或是進入鼎
  昇公司後馬上離開再帶著菜刀進入鼎昇公司，證人甲○○與證人許嘉琪於本院訊問
  時所述之情節已有不一，則被告乙○○是否真有攜帶菜刀前去鼎昇公司，即非無疑
  。況且，被告乙○○經檢察官命法務部調查局製作測謊鑑定結果，被告乙○○稱：
  「其未攜菜刀前往甲○○處」經測試無情緒波動之反應，研判未說謊，此有法務部
  調查局鑑定通知書一紙在卷可參（附於上開第三十二頁），更可見被告乙○○辯稱
  ：當日並未攜帶菜刀前去等語，應非無稽，而證人甲○○、證人許嘉琪指稱被告攜
  帶菜刀前去一節，是否與事實相符，更有疑問。
(2)其次，雖被告乙○○經上開測謊鑑定結果，其稱：「未毀損甲○○之辦公桌」經測
  試呈情緒波動之反應，研判有說謊，有上開鑑定通知書一紙在卷可稽，惟按刑法毀
  損罪所謂「毀棄」係指銷毀滅除、拋棄，使物之效用全部喪失，「損壞」係指損傷
  破壞物體，使其效用全部或一部喪失之意，「致令不堪用」則指以毀棄、損壞以外
  之其他方法，雖未毀損原物，但其物之效用喪失者。且最高法院四十七年臺非字第
  三四號判例亦指明：「刑法第三百五十四條之毀損罪，以使所毀損之物，失其全部
  或一部之效用為構成要件。」。然證人許嘉琪於本院訊問時證稱：「是下面那張照
  片，下方有二條鐵欄杆，上面有被剁凹的痕跡。... 這個櫃子還是可以用，除了被
  弄凹幾道外，並沒有弄壞什麼地方」等語（參見本院九十年八月廿八日訊問筆錄）
  ，證人甲○○於本院審理中具結證稱：「架子橫條有凹二道，沒有其他東西壞掉」
  等語（參見本院九十年九月廿八日審理筆錄），並有照片二幀在卷可參（附於上開
  偵查卷第八頁），顯見該櫃子除一側欄杆上有二道淺凹痕之外，並無其他受損情形
  ，該櫃子作為置物功能之效用完全不受影響，並無喪失一部或全部之效用情形，則
  縱使被告乙○○確實有以不詳方式破壞上述櫃子，其所為亦與刑法第三百五十四條
  之毀損罪構成要件有別，而本罪復無處罰未遂犯之規定，自難遽以本罪相繩。
（二）被告被訴恐嚇部分
(1)告訴人甲○○、證人許嘉琪於警訊中固均指稱：「他（被告乙○○）直嚷著說要找
  兄弟來找碴」等語（參見上開偵查卷第五頁正面、第七頁正面），惟甲○○、許嘉
  琪二人於偵查中對於此部份內容隻字未提，則被告是否確實有在前述時地口出「找
  兄弟來找碴」等語，尚有疑問。
(2)雖告訴人甲○○於本院審理中以證人身分具結後仍堅稱：「被告說要找兄弟」等語
  （參見本院九十年九月廿八日審理筆錄），然證人許嘉琪於本院訊問時具結證稱：
  「最後一次被告很兇，用台語說看我們要怎樣都沒關係，要找兄弟也沒關係。...
  被告當時說的話我聽了並不會害怕，因為他是針對老闆娘，他對我不會兇」等語（
  參見本院九十年八月廿八日訊問筆錄），依據證人許嘉琪於本院訊問時所為之證言
  ，被告應係在甲○○及江文彬不處理積欠貨款事宜之情況下，憤而向甲○○怒稱其
  等要怎樣都沒關係，其等要找兄弟也沒關係等語，亦即甲○○或江文彬要找兄弟也
  沒關係之意，並非指被告本人要找兄弟對甲○○、江文彬或許嘉琪不利，被告應無
  對甲○○等人施以惡害之意。而證人許嘉琪之證言與甲○○指述之內容顯然不合，
  自難以證人許嘉琪之證言佐證甲○○對被告不利之指述。
(3)是此，除告訴人甲○○單方之指述之外，並無其他證據足以佐證其指述與事實相符
  ，本院自難僅憑告訴人甲○○片面指述，遽以作為不利被告乙○○之認定。
三、綜上所述，被告乙○○辯稱並無毀損、恐嚇犯行等語，尚非無據，公訴人所舉之
    事證，於訴訟證明上，尚未至可認確為真實而無所懷疑之程度，自難遽採為被告
    乙○○犯罪之依據。此外，本院復查無其他積極證據足認被告乙○○確有公訴人
    所指之毀損、恐嚇犯行，既不能證明被告犯罪，自應對被告乙○○為無罪之諭知
    。
據上論斷，應依刑事訴訟法第三百零一條第一項前段，判決如主文。
本案經檢察官鄭嘉欣到庭執行職務。
中      華      民      國      九十      年      十    月      十二    日
                                  臺灣板橋地方法院刑事第三庭
                                          法  官  連  育  群
右正本證明與原本無異。
如不服本判決，應於判決送達後十日內，向本院提出上訴狀。
                                          書記官  蘇  恩  慶
中      華      民      國      九十      年      十    月    二十四    日


司法院資訊處製作；財團法人民間司法改革基金會備份。
